ACORDAO-COMPLETO-2546137

ACÓRDÃO 4563/2022 ATA 28/2022 - PRIMEIRA CÂMARA

VISTOS, relatados e discutidos estes autos de tomada de contas especial instaurada pelo Banco do Nordeste do Brasil S.A. (BNB) , em desfavor do Centro de Pesquisa e Qualificação Tecnológica-Cpqt e do Sr. Edson da Silva Almeida, em razão de não comprovação da regular aplicação dos recursos do Convênio 2011/087 firmado entre o BNB e o Cpqt, que tinha como objeto "criar para fins de prova de conceito, uma plataforma-base de hardware e software, capaz de realizar o monitoramento à distância de veículos de diversos modais de transporte de passageiros e cargas, e que seja capaz de ser integrada a diferentes sistemas de gestão e gerenciamento de frotas".
ACORDAM os ministros do Tribunal de Contas da União, reunidos em sessão da Primeira Câmara, ante as razões expostas pelo Relator, em:
9.1. considerar revel o Centro de Pesquisa e Qualificação Tecnológica-Cpqt, para todos os efeitos, dando-se prosseguimento ao processo, com base no art. 12, § 3º, da Lei 8.443/1992;
9.2. rejeitar as alegações de defesa apresentadas pelo responsável Edson da Silva Almeida;
9.3. julgar irregulares, nos termos dos arts. 1º, inciso I, 16, inciso III, alíneas "b" e "c", da Lei 8.443/1992, c/c os arts. 19 e 23, inciso III, da mesma Lei, as contas dos responsáveis Centro de Pesquisa e Qualificação Tecnológica-Cpqt e Sr. Edson da Silva Almeida, condenando-os solidariamente ao pagamento das importâncias a seguir especificadas, atualizadas monetariamente e acrescidas dos juros de mora, calculadas a partir das datas discriminadas até a data da efetiva quitação do débito, fixando-lhes o prazo de 15 (quinze) dias, para que comprovem, perante o Tribunal, o recolhimento das referidas quantias aos cofres do Banco do Nordeste do Brasil S.A., nos termos do art. 23, inciso III, alínea "a", da citada lei, c/c o art. 214, inciso III, alínea "a", do Regimento Interno do Tribunal:
Débitos relacionados ao responsável Centro de Pesquisa e Qualificação Tecnológica-Cpqt em solidariedade com Edson da Silva Almeida:
	Data de ocorrência
	Valor histórico (R$ 1,00) 

	20/6/2011
	31.000,00

	3/11/2015
	903,52

Valor atualizado do débito (com juros) em 1/1/2017: R$ 58.662,23
9.4. aplicar individualmente aos responsáveis Centro de Pesquisa e Qualificação Tecnológica-Cpqt e Sr. Edson da Silva Almeida a multa prevista no art. 57 da Lei 8.443/1992, c/c o art. 267 do Regimento Interno do TCU, no valor de R$ 18.000,00 (dezoito mil reais) , fixando-lhes o prazo de 15 (quinze) dias, a contar da notificação, para que comprovem, perante o Tribunal (art. 214, III, alínea "a", do Regimento Interno do TCU) , o recolhimento da dívida aos cofres do Tesouro Nacional, atualizada monetariamente desde a data deste acórdão até a data do efetivo recolhimento, se paga após o vencimento, na forma da legislação em vigor;
9.5. autorizar, desde logo, a cobrança judicial das dívidas, caso não atendidas as notificações, na forma do disposto no art. 28, inciso II, da Lei 8.443/1992;
9.6. autorizar também, desde logo, se requerido, com fundamento no art. 26, da Lei 8.443, de 1992, c/c o art. 217, §1º do Regimento Interno do Tribunal, o parcelamento das dívidas em até 36 (trinta e seis) parcelas, incidindo, sobre cada uma delas, corrigida monetariamente, os correspondentes acréscimos legais, fixando-lhes o prazo de 15 (quinze) dias, a contar do recebimento da notificação, para comprovar, perante o Tribunal, o recolhimento da primeira parcela, e de 30 (trinta) dias, a contar da parcela anterior, para comprovar os recolhimentos das demais, devendo incidir, sobre cada valor mensal, atualizado monetariamente, os juros de mora devidos, no caso do débito, na forma prevista na legislação em vigor, alertando os responsáveis de que a falta de comprovação do recolhimento de qualquer parcela importará o vencimento antecipado do saldo devedor, nos termos do § 2º do art. 217 do Regimento Interno deste Tribunal; e
9.7. enviar cópia deste Acórdão:
9.7.1. à Procuradoria da República no Estado do Ceará, nos termos do § 3º do art. 16 da Lei 8.443/1992, c/c o § 7º do art. 209 do Regimento Interno do TCU, para adoção das medidas que entender cabíveis; e
9.7.2. ao Banco do Nordeste do Brasil S.A. e aos demais responsáveis, para ciência.

TOMADA DE CONTAS ESPECIAL. TCE instaurada pelo Banco do Nordeste do Brasil S.A. em razão da  não comprovação da regular aplicação dos recursos repassados pela União, mediante o Convênio 2011/087, firmado com o BANCO DO NORDESTE DO BRASIL S.A., que teve como objeto "criar, para fins de prova de conceito, uma plataforma-base de hardware e software capaz de realizar o monitoramento à distância de veículos de diversos modais de transporte de passageiros e cargas, e que seja capaz de ser integrada a diferentes sistemas de gestão e gerenciamento de frotas". (nº da TCE no sistema: 2296/2020).

Primeira Câmara

Banco do Nordeste do Brasil S.A.

3. Interessados/Responsáveis:
3.1. Responsáveis: Centro de Pesquisa e Qualificacao Tecnologica-Cpqt (03.165.769/0001-58); Edson da Silva Almeida (XXX.936.353-XX).

13.1. Ministros presentes: Walton Alencar Rodrigues (Presidente), Benjamin Zymler (Relator), Vital do Rêgo e Jorge Oliveira.
13.2. Ministros-Substitutos presentes: Augusto Sherman Cavalcanti e Weder de Oliveira.

ACORDAO-COMPLETO-2578468

Acórdão 2818/2023 - Primeira Câmara

BENJAMIN ZYMLER

Trata-se de tomada de contas especial instaurada pelo Banco do Nordeste do Brasil S.A. (BNB) , em desfavor de Centro de Pesquisa e Qualificação Tecnológica-Cpqt e do Sr. Edson da Silva Almeida, em razão de não comprovação da regular aplicação dos recursos do Convênio 2011/087 firmado entre o BNB e o Cpqt, que tinha como objeto "criar para fins de prova de conceito, uma plataforma-base de hardware e software, capaz de realizar o monitoramento à distância de veículos de diversos modais de transporte de passageiros e cargas, e que seja capaz de ser integrada a diferentes sistemas de gestão e gerenciamento de frotas".
2. Transcrevo, com os ajustes de forma necessários, a instrução lavrada no âmbito da SecexTCE, que contou com a anuência do corpo diretivo da unidade (peças 87 a 89) :
"HISTÓRICO
2. Em 11/8/2020, com fundamento na IN/TCU 71/2012, alterada pela IN/TCU 76/2016, e DN/TCU 155/2016, o dirigente da instituição Banco do Nordeste do Brasil S.A. autorizou a instauração da tomada de contas especial. O processo foi registrado no sistema e-TCE com o número 2296/2020.
3. O Convênio 2011/087 foi firmado no valor de R$ 48.700,00, sendo R$ 44.000,00 à conta do concedente e R$ 4.700,00 referentes à contrapartida do convenente. Teve vigência de 22/3/2011 a 22/3/2012, com prazo para apresentação da prestação de contas em 21/5/2012. Os repasses efetivos da União totalizaram R$ 31.000,00 (peça 41) .
4. A prestação de contas e complementações enviadas foram analisadas por meio do documento constante na peça 27.
5. O fundamento para a instauração da Tomada de Contas Especial, conforme consignado na matriz de responsabilização elaborada pelo tomador de contas, foi a constatação da seguinte irregularidade: 
Não comprovação da regular aplicação dos recursos repassados pela União, do aporte da contrapartida financeira e comprovação técnica do objeto do convênio, visando criar para fins de prova de conceito, uma plataforma-base de hardware e software, capaz de realizar o monitoramento à distância de veículos de diversos modais de transporte de passageiros e cargas, e que seja capaz de ser integrada a diferentes sistemas de gestão e gerenciamento de frotas.
6. Os responsáveis arrolados na fase interna foram devidamente comunicados e, diante da ausência de justificativas suficientes para elidir a irregularidade e da não devolução dos recursos, instaurou-se a tomada de contas especial.
7. No relatório (peça 47) , o tomador de contas concluiu que o prejuízo importaria no valor original de R$ 30.096,48, imputando-se a responsabilidade ao Centro de Pesquisa e Qualificação Tecnológica-Cpqt, na condição de convenente e Edson da Silva Almeida, Diretor Presidente, no período de 1/6/2010 a 31/12/2013, na condição de dirigente. 
8. Em 30/9/2020, a Controladoria-Geral da União emitiu o relatório de auditoria (peça 51) , em concordância com o relatório do tomador de contas. O certificado de auditoria e o parecer do dirigente do órgão de controle interno concluíram pela irregularidade das presentes contas (peças 52 e 53) .
9. Em 14/10/2020, o ministro responsável pela área atestou haver tomado conhecimento das conclusões contidas no relatório e certificado de auditoria, bem como do parecer conclusivo do dirigente do órgão de controle interno, manifestando-se pela irregularidade das contas, e determinou o encaminhamento do processo ao Tribunal de Contas da União (peça 54) .
10. Na instrução inicial (peça 58) , com ajuste feito no pronunciamento de peça 59, analisando-se os documentos nos autos, concluiu-se pela necessidade de realização de citação para as seguintes irregularidades: 
10.1. Irregularidade 1: não comprovação da execução física do objeto do convênio FUNDECI 2011/087, diante da ausência de entrega do relatório de comprovação física do objeto.
10.1.1. Evidências da irregularidade: documentos técnicos presentes nas peças 1, 2, 4, 8, 27 e 37.
10.1.2. Normas infringidas: art. 70, parágrafo único, da Constituição Federal de 1988; art. 93 do Decreto-lei 200, de 25/2/1967; art. 50, §3º, da Portaria Interministerial 127/2008, e Termo de Convênio (item 9 da cláusula sexta) . 
10.2. 	Débitos relacionados aos responsáveis Edson da Silva Almeida (CPF: XXX.936.353-XX) e Centro de Pesquisa e Qualificação Tecnológica-Cpqt (CNPJ: 03.165.769/0001-58) :
	Data de ocorrência
	Valor histórico (R$ 1,00) 
	D/C

	20/6/2011
	31.000,00
	D

	3/11/2015
	903,52
	C

10.2.1. Cofre credor: Banco do Nordeste do Brasil S.A.
10.2.2. Responsável: Centro de Pesquisa e Qualificação Tecnológica-Cpqt (CNPJ 03.165.769/0001-58) .
10.2.2.1. Conduta: na parcela D1 - não apresentar documentação comprobatória da efetiva execução dos itens previstos no plano de trabalho do convênio, sobretudo relatório técnico sobre a execução do objeto.
10.2.2.2. Nexo de causalidade: a não apresentação de documentos que comprovassem a execução dos itens previstos no plano de trabalho resultou na presunção de dano ao erário.
10.2.2.3. Culpabilidade: não se aplica à pessoa jurídica. 
10.2.3. Responsável: Edson da Silva Almeida (CPF: XXX.936.353-XX) .
10.2.3.1. Conduta: na parcela D1 - não apresentar documentação comprobatória da efetiva execução dos itens previstos no plano de trabalho do convênio, sobretudo relatório técnico correspondente. Pontue-se que o responsável foi o gestor do convênio, tendo sido responsável pela assinatura do instrumento (peça 4) , bem como pelo envio da prestação de Contas Final e Relatório Técnico Final.
10.2.3.2. Nexo de causalidade: a não apresentação do Relatório Técnico Final e documentos que comprovassem a execução dos itens previstos no plano de trabalho resultou na presunção de dano ao erário.
10.2.3.3. Culpabilidade: não há excludentes de ilicitude, de culpabilidade e de punibilidade; é razoável supor que o administrador responsável pela pessoa jurídica tinha consciência da ilicitude de sua conduta; era exigível conduta diversa da praticada, qual seja, comprovar por meio da apresentação do Relatório Técnico Final e documentos a efetiva execução de todos os itens previstos no plano de trabalho. 
11. Encaminhamento: citação.
11.1. Irregularidade 2: não comprovação da boa e regular aplicação financeira dos recursos do convênio FUNDECI 2011/087, de forma a comprovar o nexo causal com as despesas ocorridas, consubstanciada nas seguintes constatações: ausência de identificação do convênio em comprovantes de despesa; emissão de cheque em nome da própria entidade convenente, e não em nome do fornecedor dos produtos; aquisição dos produtos em data anterior ao da vigência do convênio; falta de especificação se os produtos adquiridos equivalem ao kit especificado no Anexo I do instrumento do convênio; pagamento feito à empresa de tecnologia em valor maior do que o orçado; recibo com preenchimento incompleto, não especificando os serviços executados pelo beneficiário, não se podendo atestar a sua efetiva prestação de acordo com o Anexo I do instrumento do convênio; serviços realizados em data posterior ao da vigência do convênio.
11.1.1. Fundamentação para o encaminhamento: 
11.1.2. A conduta do administrador que apresenta a prestação de contas em forma incompleta configura violação ao princípio do dever de prestar contas, notadamente quanto à necessidade de apresentar documentação capaz de comprovar a regular aplicação dos recursos federais repassados. A prestação de contas incompleta também representa uma violação de normas e princípios constitucionais e legais fundamentais, a exemplo dos da legalidade, moralidade e publicidade, ensejando, pela gravidade que alberga, punição ao responsável pelo ato faltoso. 
11.1.3. Ademais, há prejuízo ao estabelecimento do devido nexo causal entre os recursos federais repassados e as despesas, quando a documentação comprobatória não faz menção ao instrumento de transferência (Acórdão 12109/2018-TCU-Segunda Câmara) , quando o cheque é emitido em nome da própria entidade convenente e não em nome do fornecedor dos produtos (Acórdão 7940/2018-TCU-Segunda Câmara) , quando os produtos são adquiridos e/ou serviços realizados fora da vigência do convênio sem a comprovação de que seus objetivos foram atendidos (Acórdão 8300/2020-TCU-Segunda Câmara) , quando não consta da especificação se os produtos adquiridos equivalem ao kit especificado no Anexo I do instrumento, quando o pagamento feito à empresa contratada é em valor maior do que o orçado e contratado e quando o recibo é apresentado com preenchimento incompleto, não especificando os serviços executados (Acórdão 3524/2010-TCU-Segunda Câmara) . 
11.1.4. Assim, se é certo que os recursos repassados entraram na conta bancária específica e destinada a um determinado fim, não se tem segurança sobre qual o destino que lhe foi dado. Não há, então, como presumir que tenham sido utilizados para os fins pactuados, nem como afastar acima de qualquer dúvida a possibilidade de desvio ou locupletamento dos responsáveis pela gestão dos recursos. 
11.1.5. A jurisprudência desta Corte é pacífica no sentido de que compete ao responsável demonstrar o nexo causal entre os recursos que lhe foram repassados e os documentos de despesas referentes à execução, tais como notas de empenho, recibos, extratos bancários, de forma que seja possível confirmar que determinado objeto foi executado com os recursos transferidos. Esse entendimento fundamenta-se no dever de prestar contas, previsto no parágrafo único do art. 70 da Constituição Federal, bem como em outros normativos infraconstitucionais aplicáveis aos instrumentos de repasse celebrados entre a União e demais entes da federação. Nesse sentido, são os Acórdão 7200/2018-TCU-Segunda Câmara, rel. Marcos Bemquerer; 9544/2017-TCU-Segunda Câmara, rel. Augusto Sherman; 5170/2015-TCU-Primeira Câmara, rel. Walton Alencar Rodrigues.
11.1.6. Nesse contexto, as despesas impugnadas são demonstradas da seguinte forma:
	Descrição da irregularidade
	Nota Fiscal
	Valor em R$ 1,00
	Localização no processo

	Ausência de identificação do convênio, falta de especificação se os produtos adquiridos equivalem ao kit especificado no Anexo I do instrumento do convênio 
	1049
	4.372,80
	Peça 10, p. 25

		4678
	246,67
	Peça 11, p. 24

	Ausência de identificação do convênio, produtos adquiridos em data anterior ao da vigência do convênio e emissão de cheque em nome da própria convenente
	11152
	300,00
	Peça 11, p. 27

		391859
	536,84
	Peça 11, p. 29-30

		389946
	178,19
	Peça 11, p. 33-34

		674
	973,20
	Peça 11, p. 36

		728
	2.073,90
	Peça 11, p. 40-41

	Ausência de identificação do convênio e emissão de cheque em nome da própria convenente 
	25
	10.000,00
	Peça 11, p. 16

	Ausência de identificação do convênio, pagamento a maior do que o orçado e contratado e emissão de cheque em nome da própria convenente 
	70
	7.000,00
	Peça 11, p. 45

	Ausência de identificação do convênio e preenchimento incompleto do recibo, sem especificar serviços executados
		800,00
	Peça 11, p. 21

	Ausência de identificação do convênio, os serviços foram executados em data posterior ao da vigência do convênio e os documentos apresentados não discriminam o enquadramento dos serviços nas rubricas aprovadas 
	10
	5.000,00
	Peça 11, p. 52

	Total
		32.111,60
	
11.1.7. Evidências da irregularidade: documentos técnicos presentes nas peças 4, 12, 20 e 37.
11.1.8. Normas infringidas: Constituição Federal de 1988 (art. 37, caput, c/c o art. 70, parágrafo único) ; Decreto-lei 200/1967 (art. 93) ; Lei 8.443/1992 (art. 8°) ; Decreto 93.872/1986 (artigos 66, 145 e 148) ; IN STN 01/97 (arts. 8, item V, 20, 22, 27 e 30) ; Portaria Interministerial MPOG/MF/CGU 127/2008 (art.63) ; e Termo de Convênio (cláusula 3ª, subcláusula 5ª; cláusula 6ª, item 3) . 
11.2. 	Débitos relacionados aos responsáveis Edson da Silva Almeida (CPF: XXX.936.353-XX) e Centro de Pesquisa e Qualificação Tecnológica-Cpqt (CNPJ: 03.165.769/0001-58) :
	Data de ocorrência
	Valor histórico (R$ 1,00) 
	D/C

	11/7/2011
	4.372,80
	D

	19/8/2011
	246,67
	D

	25/8/2011
	300,00
	D

	25/8/2011
	536,84
	D

	25/8/2011
	973,20
	D

	25/8/2011
	2.703,90
	D

	26/8/2010
	178,19
	D

	25/7/2011
	10.000,00
	D

	6/7/2012
	7.000,00
	D

	11/8/2011
	800,00
	D

	1/8/2013
	5.000,00
	D

	Total
	32.111,60

11.2.1. Cofre credor: Banco do Nordeste do Brasil S.A.
11.2.2. Responsável: Centro de Pesquisa e Qualificação Tecnológica-Cpqt (CNPJ 03.165.769/0001-58) .
11.2.2.1. Conduta: não demonstrar que os recursos recebidos do convênio foram destinados à realização das despesas, contendo irregularidades na emissão de recibos e notas fiscais, entre eles a falta de especificação de que os produtos adquiridos equivalem ao kit especificado no anexo I do instrumento do convênio; emissão de cheques diversos em nome da própria entidade convenente e não em nome do fornecedor dos produtos; apresentação de comprovantes de despesa nominais a terceiros sem constar menção ao convênio; aquisição de produtos em data anterior ao da vigência do convênio; serviços realizados em data posterior ao da vigência do convênio; pagamento feito à empresa de tecnologia em valor maior do que o orçado. .
11.2.2.2. Nexo de causalidade: as condutas impediram a comprovação da boa e regular aplicação dos recursos correspondentes, resultando em presumido dano ao erário.
11.2.2.3. Culpabilidade: não se aplica à pessoa jurídica. 
11.2.3. Responsável: Edson da Silva Almeida (CPF: XXX.936.353-XX) .
11.2.3.1. Conduta: não demonstrar que os recursos recebidos do convênio foram destinados à realização das despesas, contendo irregularidades na emissão de recibos e notas fiscais, entre eles a falta de especificação de que os produtos adquiridos equivalem ao kit especificado no anexo I do instrumento do convênio; emissão de cheques diversos em nome da própria entidade convenente e não em nome do fornecedor dos produtos; apresentação de comprovantes de despesa nominais a terceiros sem constar menção ao convênio; aquisição de produtos em data anterior ao da vigência do convênio; serviços realizados em data posterior ao da vigência do convênio; pagamento feito à empresa de tecnologia em valor maior do que o orçado. .
11.2.3.2. Nexo de causalidade: as condutas impediram a comprovação da boa e regular aplicação dos recursos correspondentes, resultando em presumido dano ao erário.
11.2.3.3. Culpabilidade: não há excludentes de ilicitude, de culpabilidade e de punibilidade; é razoável supor que o responsável tinha consciência da ilicitude de sua conduta; era exigível conduta diversa da praticada, qual seja, efetuar pagamentos de acordo com as normas legais vigentes e apresentar documentação suficiente à comprovação da boa e regular aplicação dos recursos. 
12. Encaminhamento: citação.
13. Em cumprimento ao pronunciamento da unidade (peça 60) , foram efetuadas citações dos responsáveis, nos moldes adiante:
a)  Centro de Pesquisa e Qualificação Tecnológica-Cpqt - promovida a citação do responsável, conforme delineado adiante:
	Comunicação: Ofício 31400/2021 - Seproc (peça 65) 
Data da Expedição: 24/6/2021
Data da Ciência: não houve (Ausente) (peça 67) 
Observação: Ofício enviado para o endereço do responsável, conforme pesquisa na base de dados no sistema da Receita Federal, custodiada pelo TCU (peça 63) .
	
	Comunicação: Ofício 44234/2021 - Seproc (peça 72) 
Data da Expedição: 17/8/2021
Data da Ciência: 20/8/2021 (peça 73) 
Nome Recebedor: Expedita da Silva
Observação: Ofício enviado para o endereço do responsável, conforme pesquisa na base de dados no sistema do TSE, custodiada pelo TCU (peça 69) .
Fim do prazo para a defesa: 4/9/2021
	
	Comunicação: Ofício 44235/2021 - Seproc (peça 71) 
Data da Expedição: 17/8/2021
Data da Ciência: não houve (Ausente) (peça 74) 
Observação: Ofício enviado para o endereço do responsável, conforme pesquisa na base de dados no sistema da Receita Federal, custodiada pelo TCU (peça 69) .
	
	Comunicação: Ofício 44236/2021 - Seproc (peça 70) 
Data da Expedição: 17/8/2021
Data da Ciência: não houve (Ausente) (peça 75) 
Observação: Ofício enviado para o endereço do responsável, conforme pesquisa na base de dados no sistema da Receita Federal, custodiada pelo TCU (peça 69) .
	
	Comunicação: Ofício 57954/2021 - Seproc (peça 76) 
Data da Expedição: 26/10/2021
Data da Ciência: não houve (Outros) 
Observação: Ofício enviado para o endereço do responsável, conforme pesquisa na base de dados no sistema da Receita Federal, custodiada pelo TCU (peça 69) .
	
	Comunicação: Ofício 60215/2021 - Seproc (peça 77) 
Data da Expedição: 27/10/2021
Data da Ciência: não houve (Mudou-se) (peça 78) 
Observação: Ofício enviado para o endereço do responsável, conforme pesquisa na base de dados no sistema da Receita Federal, custodiada pelo TCU (peça 69) .
	
	Comunicação: Ofício 1802/2022 - Seproc (peça 80) 
Data da Expedição: 11/2/2022
Data da Ciência: não houve (Ausente) (peça 81) 
Observação: Ofício enviado para o endereço do responsável, conforme pesquisa na base de dados no sistema da Receita Federal, custodiada pelo TCU (peça 79) .
	
	Comunicação: Edital 0332/2022 - Seproc (peça 82) 
Data da Publicação: 16/3/2022 (peça 83) 
Fim do prazo para a defesa: 31/3/2022
	
b)  Edson da Silva Almeida - promovida a citação do responsável, conforme delineado adiante:
	Comunicação: Ofício 31401/2021 - Seproc (peça 64) 
Data da Expedição: 24/6/2021	
Data da Ciência: 8/7/2021 (peça 68) 
Nome Recebedor: Edson da Silva
Observação: Ofício enviado para o endereço do responsável, conforme pesquisa na base de dados no sistema da Receita Federal, custodiada pelo TCU (peça 63) .
Fim do prazo para a defesa: 23/7/2021
	
14. Conforme Despacho de Conclusão das Comunicações Processuais (peça 85) , as providências inerentes às comunicações processuais foram concluídas. 
15. Transcorrido o prazo regimental, o responsável Centro de Pesquisa e Qualificação Tecnológica-Cpqt permaneceu silente, devendo ser considerado revel, nos termos do art. 12, § 3º, da Lei 8.443/1992, e o responsável Edson da Silva Almeida apresentou defesa, que será analisada na seção Exame Técnico.
ANÁLISE DOS PRESSUPOSTOS DE PROCEDIBILIDADE DA IN/TCU 71/2012
Avaliação de Viabilidade do Exercício do Contraditório e Ampla Defesa
16. 	Verifica-se que não houve o transcurso de mais de dez anos desde o fato gerador sem que tenha havido a notificação dos responsáveis pela autoridade administrativa federal competente (art. 6º, inciso II, c/c art. 19 da IN/TCU 71/2012, modificada pela IN/TCU 76/2016) , uma vez que o fato gerador da irregularidade sancionada ocorreu em 1/8/2013, e os responsáveis foram notificados sobre as irregularidades pela autoridade administrativa competente conforme segue:
16. Centro de Pesquisa e Qualificação Tecnológica-Cpqt, por meio do edital acostado à peça 21, publicado em 25/6/2019.
16. Edson da Silva Almeida, por meio do ofício acostado à peça 17, recebido em 24/1/2019, conforme AR (peça 18) .
Valor de Constituição da TCE 	
17. 	Verifica-se, ainda, que o valor atualizado do débito apurado (sem juros) em 1/1/2017 é de R$ 86.768,69, e que apesar de ser inferior ao limite de R$ 100.000,00 constitui TCE em conjunto com o débito 2335/2020 e 2358/2020, do mesmo responsável cuja soma ultrapassa o valor de R$ 100.000,00, na forma estabelecida conforme os arts. 6º, § 1°, e 19 da IN/TCU 71/2012, modificada pela IN/TCU 76/2016. 
OUTROS PROCESSOS/DÉBITOS NOS SISTEMAS DO TCU COM OS MESMOS RESPONSÁVEIS
18. 	Informa-se que foi (ram) encontrado (s) processo (s) no Tribunal com os mesmos responsáveis:
	Responsável
	Processo

	Centro de Pesquisa e Qualificação Tecnológica-Cpqt
	Processo 021.819/2021-1 [TCE, aberto, "TCE instaurada pelo (a) Banco do Nordeste do Brasil S.A. em razão de Não comprovação da regular aplicação dos recursos repassados pela União, Convênio FUNDECI nº 2010/078, firmado com o/a BANCO DO NORDESTE DO BRASIL S.A., função SEM INFORMACAO, que teve como objeto colaboração financeira do CONCEDENTE ao CONVENENTE para a execução de pesquisa intitulada "TUTORIA DE INICIAÇÃO TECNOLÓGICA E APOIO À INCUBAÇÃO EM TI -TITA", visando apoiar o processo de incubação da ação Corredores Digitais, através da captação de jovens universitários, que venham a dar suporte ao desenvolvimento de idéias criativas e auxílio para a sustentabilidade de novos negócios; ampliando desta forma, a qualidade dos processos e produtos das empresas incubadas. (nº da TCE no sistema: 917/2021) "]
Processo 019.401/2021-3 [TCE, aberto, "TCE instaurada pelo (a) Banco do Nordeste do Brasil S.A. em razão de Não comprovação da regular aplicação dos recursos repassados pela União, Convênio FUNDECI 2010/310, firmado com o/a BANCO DO NORDESTE DO BRASIL S.A., função SEM INFORMACAO, que teve como objeto colaboração financeira do CONCEDENTE ao CONVENENTE para a execução de pesquisa intitulada "CADERNO DE CIÊNCIA & TECNOLOGIA DA REVISTA NORDESTE XXI - 3ª ETAPA", visando garantir o prosseguimento de um projeto que, em terceira etapa, torna factível estende a abrangência do debate sobre Ciência & Tecnologia por intermédio de veículo impresso, fruto de parceira entre instituições que possuem know how sobre o tema de modo a socializar as informações mais prementes para a sociedade brasileira e ainda, avaliar as políticas públicas e/ou privadas que implementem ações que gerem bem-estar social e conforto ao cidadão-contribuinte em tempos onde os avanços científicos se dão a passos largos, mas ainda de forma não universalizada (sic) (nº da TCE no sistema: 869/2021) "]
Processo 015.076/2021-0 [TCE, aberto, "TCE instaurada pelo (a) Banco do Nordeste do Brasil S.A. em razão de Não comprovação da regular aplicação dos recursos repassados pela União, Convênio FUNDECI 2010/0059, firmado com o/a BANCO DO NORDESTE DO BRASIL S/A, função SEM INFORMACAO, que teve como objeto Execução de pesquisa intitulada CADERNO DE CIÊNCIA & TECNOLOGIA DA REVISTA NORDESTE XXI 2ª ETAPA, visando garantir o prosseguimento de um projeto que, em segunda etapa, torna factível estende a abrangência do debate sobre Ciência & Tecnologia por intermédio de veículo impresso, fruto de parceria entre instituições que possuem know how sobre o tema de modo a socializar as informações mais prementes para a sociedade brasileira. (nº da TCE no sistema: 494/2021) "]
Processo 013.379/2021-6 [TCE, aberto, "TCE instaurada pelo (a) Banco do Nordeste do Brasil S.A. em razão de Não comprovação da regular aplicação dos recursos repassados pela União, Convênio FUNDECI nº 2010/170, firmado com o/a BANCO DO NORDESTE DO BRASIL SA, função SEM INFORMACAO, que teve como objeto Colaboração financeira do CONCEDENTE ao CONVENENTE para a execução de pesquisa intitulada "PROJETO PORTÁCTIL - DISPOSITIVO PORTÁTIL ÓPTICO-MECÂNICO DE TRADUÇÃO BRAILLE", visando criar um tradutor Braille em tempo real, voltado para deficientes visuais, possibilitando o acesso a diversas mídias, como cardápios, materiais pedagógicos, documentos públicos, jornais, revistas, informativos técnicos, integrando equipamentos distintos de eletrônica, como câmeras de vídeo, a subsistemas inovadores, corno micro-sensores elétricos para impressão em Braille, tendo em vista o incremento da inclusão educacional e produtiva, ao eliminar obstáculos que impedem o uso massivo de meios de informação, conhecimento e comunicação. (nº da TCE no sistema: 235/2021) "]
Processo 013.074/2021-0 [TCE, aberto, "TCE instaurada pelo (a) Banco do Nordeste do Brasil S.A. em razão de Não comprovação da regular aplicação dos recursos repassados pela União, Convênio FUNDECI 2010/0001, firmado com o/a BANCO DO NORDESTE DO BRASIL S.A., função SEM INFORMACAO, que teve como objeto Execução de pesquisa intitulada "I SEMINÁRIO ITALO-BRASILEIRO DE SEGURANÇA ALIMENTAR: CONTROLE HIGIÊNICO SANITÁRIO DE ALIMENTOS", visando promover o 1 Seminário ítalo-Brasileiro de Segurança Alimentar, visando congregar os especialistas da área, estabelecendo uma cooperação cientifica e tecnológica entre os profissionais do Brasil e da Itália. (nº da TCE no sistema: 2909/2020) "]
Processo 008.960/2016-0 [TCE, aberto, "TCE CONTRA O SENHOR EDSON DA SILVA ALMEIDA E O CENTRO DE PESQUISA E QUALIFICAÇÃO TECNOLÓGICA - CPDQ, DIRETOR DA ENTIDADE CONVENIADA. INSTAURADO EM RAZÃO DA NÃO INCLUSÃO NO SICONV DE DOCUMENTAÇÃO EXIGIDA PARA A PRESTAÇÃO DE CONTAS DO CONVÊNIO MTE/SSPE/CODEFAT/Nº 114/2009, SICONV 730590/2009. PROCESSO 47101.000010/2015-65. OFÍCIO Nº 02/2016-AECI/GM/MTE"]
Processo 047.432/2020-9 [TCE, aberto, "TCE instaurada pelo (a) Banco do Nordeste do Brasil S.A. em razão de Não comprovação da regular aplicação dos recursos repassados pela União, Convênio FUNDECI 2010/0067 , firmado com o/a BANCO DO NORDESTE DO BRASIL S.A., função SEM INFORMACAO, que teve como objeto Colaboração financeira do CONCEDENTE ao CONVENENTE para a execução do PROJETO MIRE MEDIDOR INTELIGENTE DE REDE ELÉTRICA RESIDENCIAL", visando pesquisar, desenvolver e implantar um sistema embarcado piloto habilitado para monitorar o consumo localizado de equipamentos em residências, conferindo a qualidade da energia fornecida, fomentando a cultura de uso racional dos recursos energéticos do planeta, demonstrando ao usuário o desperdício pelo uso adequado de energia. (nº da TCE no sistema: 2881/2020) "]
Processo 022.430/2016-4 [TCE, encerrado, "TCE CONTRA O CPQT/CE E OS SENHORES EDSON DA SILVA ALMEIDA E SEBASTIÃO JOSÉ DE OLIVEIRA NETO (FALECIDO) , EM RAZÃO DE OCORRÊNCIA DE QUALQUER OUTRO FATO DO QUAL RESULTE PREJUÍZO AO ERÁRIO, NOS CONVÊNIOS DE COOPERAÇÃO TÉCNICA E INTERCÂMBIO CIENTÍFICO E TECNOLÓGICO FIRMADO COM O IFCE/CE - MINISTÉRIO DA EDUCAÇÃO"]
Processo 036.170/2020-8 [TCE, aberto, "TCE instaurada pelo (a) Banco do Nordeste do Brasil S.A. em razão de Não comprovação da regular aplicação dos recursos repassados pela União, Convênio FUNDECI 2011.0204, firmado com o/a BANCO DO NORDESTE DO BRASIL S.A., função SEM INFORMACAO, que teve como objeto o trabalho tem por objetivo principal o desenvolvimento de um software piloto, e seu respectivo firmware de controle e gestão via Internet, de uma usina piloto de geração de energia renovável das marés a ser instalada em Fortaleza, conforme Projeto. (nº da TCE no sistema: 2358/2020) "]
Processo 036.085/2020-0 [TCE, aberto, "TCE instaurada pelo (a) Banco do Nordeste do Brasil S.A. em razão de Não comprovação da regular aplicação dos recursos repassados pela União, Convênio FUNDECI 2011/087, firmado com o/a BANCO DO NORDESTE DO BRASIL S.A., função SEM INFORMACAO, que teve como objeto Visa criar para fins de prova de conceito, uma plataforma-base de hardware e software, capaz de realizar o monitoramento à distância de veículos de diversos modais de transporte de passageiros e cargas, e que seja capaz de ser integrada a diferentes sistemas de gestão e gerenciamento de frotas. (nº da TCE no sistema: 2335/2020) "]
Processo 027.089/2016-9 [TCE, encerrado, "TCE CONTRA O CPQT E OS SENHORES EDSON DA SILVA ALMEIDA E SEBASTIÃO JOSÉ DE OLIVEIRA NETO (FALECIDO) , DIRETOR EXECUTIVO E GERENTE ADMINISTRATIVO E FINANCEIRO DA ENTIDADE, EM RAZÃO DA IMPUGNAÇÃO DE DESPESAS DO CONVÊNIO DE COOPERAÇÃO TÉCNICA S/Nº FIRMADO ENTRE O CPQT E O IFCE. PROCESSO Nº 23255.001405/2011-30. OFÍCIO Nº 15/2016/AECI/GM/GM-MEC"]
Processo 015.073/2021-1 [TCE, aberto, "TCE instaurada pelo (a) Banco do Nordeste do Brasil S.A. em razão de Não comprovação da regular aplicação dos recursos repassados pela União, Convênio Fundeci 2010/0068, firmado com o/a Banco do Nordeste do Brasil S.A., função SEM INFORMACAO, que teve como objeto Colaboração financeira do CONCEDENTE ao CONVENENTE para a execução de pesquisa intitulada "PROJETO PXINXA - INCLUSÃO SÓCIO-DIGITAL DE MINI MERCADINHOS", visando pesquisar, desenvolver e implantar um "sistema piloto" aplicável à Web, que fomente simultaneamente o resgate histórico do papel econômico e o associativismo de pequenos estabelecimentos comerciais, auxiliando a inclusão digital destes, ao possibilitar, através de uma interface "on line" simples e prática, a divulgação através de uma base de dados sobre o universo social, econômico e comercial onde estes estabelecimentos estão inseridos. (nº da TCE no sistema: 344/2021) "]

	Edson da Silva Almeida
	Processo 021.819/2021-1 [TCE, aberto, "TCE instaurada pelo (a) Banco do Nordeste do Brasil S.A. em razão de Não comprovação da regular aplicação dos recursos repassados pela União, Convênio FUNDECI nº 2010/078, firmado com o/a BANCO DO NORDESTE DO BRASIL S.A., função SEM INFORMACAO, que teve como objeto colaboração financeira do CONCEDENTE ao CONVENENTE para a execução de pesquisa intitulada "TUTORIA DE INICIAÇÃO TECNOLÓGICA E APOIO À INCUBAÇÃO EM TI -TITA", visando apoiar o processo de incubação da ação Corredores Digitais, através da captação de jovens universitários, que venham a dar suporte ao desenvolvimento de idéias criativas e auxílio para a sustentabilidade de novos negócios; ampliando desta forma, a qualidade dos processos e produtos das empresas incubadas. (nº da TCE no sistema: 917/2021) "]
Processo 019.401/2021-3 [TCE, aberto, "TCE instaurada pelo (a) Banco do Nordeste do Brasil S.A. em razão de Não comprovação da regular aplicação dos recursos repassados pela União, Convênio FUNDECI 2010/310, firmado com o/a BANCO DO NORDESTE DO BRASIL S.A., função SEM INFORMACAO, que teve como objeto colaboração financeira do CONCEDENTE ao CONVENENTE para a execução de pesquisa intitulada "CADERNO DE CIÊNCIA & TECNOLOGIA DA REVISTA NORDESTE XXI - 3ª ETAPA", visando garantir o prosseguimento de um projeto que, em terceira etapa, torna factível estende a abrangência do debate sobre Ciência & Tecnologia por intermédio de veículo impresso, fruto de parceira entre instituições que possuem know how sobre o tema de modo a socializar as informações mais prementes para a sociedade brasileira e ainda, avaliar as políticas públicas e/ou privadas que implementem ações que gerem bem-estar social e conforto ao cidadão-contribuinte em tempos onde os avanços científicos se dão a passos largos, mas ainda de forma não universalizada (sic) (nº da TCE no sistema: 869/2021) "]
Processo 015.076/2021-0 [TCE, aberto, "TCE instaurada pelo (a) Banco do Nordeste do Brasil S.A. em razão de Não comprovação da regular aplicação dos recursos repassados pela União, Convênio FUNDECI 2010/0059, firmado com o/a BANCO DO NORDESTE DO BRASIL S/A, função SEM INFORMACAO, que teve como objeto Execução de pesquisa intitulada CADERNO DE CIÊNCIA & TECNOLOGIA DA REVISTA NORDESTE XXI 2ª ETAPA, visando garantir o prosseguimento de um projeto que, em segunda etapa, torna factível estende a abrangência do debate sobre Ciência & Tecnologia por intermédio de veículo impresso, fruto de parceria entre instituições que possuem know how sobre o tema de modo a socializar as informações mais prementes para a sociedade brasileira. (nº da TCE no sistema: 494/2021) "]
Processo 013.379/2021-6 [TCE, aberto, "TCE instaurada pelo (a) Banco do Nordeste do Brasil S.A. em razão de Não comprovação da regular aplicação dos recursos repassados pela União, Convênio FUNDECI nº 2010/170, firmado com o/a BANCO DO NORDESTE DO BRASIL SA, função SEM INFORMACAO, que teve como objeto Colaboração financeira do CONCEDENTE ao CONVENENTE para a execução de pesquisa intitulada "PROJETO PORTÁCTIL - DISPOSITIVO PORTÁTIL ÓPTICO-MECÂNICO DE TRADUÇÃO BRAILLE", visando criar um tradutor Braille em tempo real, voltado para deficientes visuais, possibilitando o acesso a diversas mídias, como cardápios, materiais pedagógicos, documentos públicos, jornais, revistas, informativos técnicos, integrando equipamentos distintos de eletrônica, como câmeras de vídeo, a subsistemas inovadores, corno micro-sensores elétricos para impressão em Braille, tendo em vista o incremento da inclusão educacional e produtiva, ao eliminar obstáculos que impedem o uso massivo de meios de informação, conhecimento e comunicação. (nº da TCE no sistema: 235/2021) "]
Processo 013.074/2021-0 [TCE, aberto, "TCE instaurada pelo (a) Banco do Nordeste do Brasil S.A. em razão de Não comprovação da regular aplicação dos recursos repassados pela União, Convênio FUNDECI 2010/0001, firmado com o/a BANCO DO NORDESTE DO BRASIL S.A., função SEM INFORMACAO, que teve como objeto Execução de pesquisa intitulada "I SEMINÁRIO ITALO-BRASILEIRO DE SEGURANÇA ALIMENTAR: CONTROLE HIGIÊNICO SANITÁRIO DE ALIMENTOS", visando promover o 1 Seminário ítalo-Brasileiro de Segurança Alimentar, visando congregar os especialistas da área, estabelecendo uma cooperação cientifica e tecnológica entre os profissionais do Brasil e da Itália. (nº da TCE no sistema: 2909/2020) "]
Processo 008.960/2016-0 [TCE, aberto, "TCE CONTRA O SENHOR EDSON DA SILVA ALMEIDA E O CENTRO DE PESQUISA E QUALIFICAÇÃO TECNOLÓGICA - CPDQ, DIRETOR DA ENTIDADE CONVENIADA. INSTAURADO EM RAZÃO DA NÃO INCLUSÃO NO SICONV DE DOCUMENTAÇÃO EXIGIDA PARA A PRESTAÇÃO DE CONTAS DO CONVÊNIO MTE/SSPE/CODEFAT/Nº 114/2009, SICONV 730590/2009. PROCESSO 47101.000010/2015-65. OFÍCIO Nº 02/2016-AECI/GM/MTE"]
Processo 047.432/2020-9 [TCE, aberto, "TCE instaurada pelo (a) Banco do Nordeste do Brasil S.A. em razão de Não comprovação da regular aplicação dos recursos repassados pela União, Convênio FUNDECI 2010/0067 , firmado com o/a BANCO DO NORDESTE DO BRASIL S.A., função SEM INFORMACAO, que teve como objeto Colaboração financeira do CONCEDENTE ao CONVENENTE para a execução do PROJETO MIRE MEDIDOR INTELIGENTE DE REDE ELÉTRICA RESIDENCIAL", visando pesquisar, desenvolver e implantar um sistema embarcado piloto habilitado para monitorar o consumo localizado de equipamentos em residências, conferindo a qualidade da energia fornecida, fomentando a cultura de uso racional dos recursos energéticos do planeta, demonstrando ao usuário o desperdício pelo uso adequado de energia. (nº da TCE no sistema: 2881/2020) "]
Processo 022.430/2016-4 [TCE, encerrado, "TCE CONTRA O CPQT/CE E OS SENHORES EDSON DA SILVA ALMEIDA E SEBASTIÃO JOSÉ DE OLIVEIRA NETO (FALECIDO) , EM RAZÃO DE OCORRÊNCIA DE QUALQUER OUTRO FATO DO QUAL RESULTE PREJUÍZO AO ERÁRIO, NOS CONVÊNIOS DE COOPERAÇÃO TÉCNICA E INTERCÂMBIO CIENTÍFICO E TECNOLÓGICO FIRMADO COM O IFCE/CE - MINISTÉRIO DA EDUCAÇÃO"]
Processo 036.170/2020-8 [TCE, aberto, "TCE instaurada pelo (a) Banco do Nordeste do Brasil S.A. em razão de Não comprovação da regular aplicação dos recursos repassados pela União, Convênio FUNDECI 2011.0204, firmado com o/a BANCO DO NORDESTE DO BRASIL S.A., função SEM INFORMACAO, que teve como objeto o trabalho tem por objetivo principal o desenvolvimento de um software piloto, e seu respectivo firmware de controle e gestão via Internet, de uma usina piloto de geração de energia renovável das marés a ser instalada em Fortaleza, conforme Projeto. (nº da TCE no sistema: 2358/2020) "]
Processo 036.085/2020-0 [TCE, aberto, "TCE instaurada pelo (a) Banco do Nordeste do Brasil S.A. em razão de Não comprovação da regular aplicação dos recursos repassados pela União, Convênio FUNDECI 2011/087, firmado com o/a BANCO DO NORDESTE DO BRASIL S.A., função SEM INFORMACAO, que teve como objeto Visa criar para fins de prova de conceito, uma plataforma-base de hardware e software, capaz de realizar o monitoramento à distância de veículos de diversos modais de transporte de passageiros e cargas, e que seja capaz de ser integrada a diferentes sistemas de gestão e gerenciamento de frotas. (nº da TCE no sistema: 2335/2020) "]
Processo 015.073/2021-1 [TCE, aberto, "TCE instaurada pelo (a) Banco do Nordeste do Brasil S.A. em razão de Não comprovação da regular aplicação dos recursos repassados pela União, Convênio Fundeci 2010/0068, firmado com o/a Banco do Nordeste do Brasil S.A., função SEM INFORMACAO, que teve como objeto Colaboração financeira do CONCEDENTE ao CONVENENTE para a execução de pesquisa intitulada "PROJETO PXINXA - INCLUSÃO SÓCIO-DIGITAL DE MINI MERCADINHOS", visando pesquisar, desenvolver e implantar um "sistema piloto" aplicável à Web, que fomente simultaneamente o resgate histórico do papel econômico e o associativismo de pequenos estabelecimentos comerciais, auxiliando a inclusão digital destes, ao possibilitar, através de uma interface "on line" simples e prática, a divulgação através de uma base de dados sobre o universo social, econômico e comercial onde estes estabelecimentos estão inseridos. (nº da TCE no sistema: 344/2021) "]
Processo 027.089/2016-9 [TCE, encerrado, "TCE CONTRA O CPQT E OS SENHORES EDSON DA SILVA ALMEIDA E SEBASTIÃO JOSÉ DE OLIVEIRA NETO (FALECIDO) , DIRETOR EXECUTIVO E GERENTE ADMINISTRATIVO E FINANCEIRO DA ENTIDADE, EM RAZÃO DA IMPUGNAÇÃO DE DESPESAS DO CONVÊNIO DE COOPERAÇÃO TÉCNICA S/Nº FIRMADO ENTRE O CPQT E O IFCE. PROCESSO Nº 23255.001405/2011-30. OFÍCIO Nº 15/2016/AECI/GM/GM-MEC"]

19. 	A tomada de contas especial está, assim, devidamente constituída e em condição de ser instruída.
EXAME TÉCNICO
Da validade das notificações:
20. 	Preliminarmente, cumpre tecer breves considerações sobre a forma como são realizadas as comunicações processuais no TCU. A esse respeito, destacam-se o art. 179, do Regimento Interno do TCU (Resolução 155, de 4/12/2002) e o art. 4º, inciso III, § 1º, da Resolução TCU 170, de 30 de junho de 2004, in verbis:
Art. 179. A citação, a audiência ou a notificação, bem como a comunicação de diligência, farse-ão:
I - mediante ciência da parte, efetivada por servidor designado, por meio eletrônico, fac-símile, telegrama ou qualquer outra forma, desde que fique confirmada inequivocamente a entrega da comunicação ao destinatário;
II - mediante carta registrada, com aviso de recebimento que comprove a entrega no endereço do destinatário;
III - por edital publicado no Diário Oficial da União, quando o seu destinatário não for localizado
 (...) 
Art. 3º As comunicações serão dirigidas ao responsável, ou ao interessado, ou ao dirigente de órgão ou entidade, ou ao representante legal ou ao procurador constituído nos autos, com poderes expressos no mandato para esse fim, por meio de:
I - correio eletrônico, fac-símile ou telegrama;
II - servidor designado;
III - carta registrada, com aviso de recebimento;
IV - edital publicado no Diário Oficial da União, quando o seu destinatário não for localizado, nas hipóteses em que seja necessário o exercício de defesa.
Art. 4º. Consideram-se entregues as comunicações:
I - efetivadas conforme disposto nos incisos I e II do artigo anterior, mediante confirmação da ciência do destinatário;
II - realizadas na forma prevista no inciso III do artigo anterior, com o retorno do aviso de recebimento, entregue comprovadamente no endereço do destinatário;
III - na data de publicação do edital no Diário Oficial da União, quando realizadas na forma prevista no inciso IV do artigo anterior.
§ 1º O endereço do destinatário deverá ser previamente confirmado mediante consulta aos sistemas disponíveis ao Tribunal ou a outros meios de informação, a qual deverá ser juntada ao respectivo processo.
 (...) 
21. Bem se vê, portanto, que a validade da citação via postal não depende de que o aviso de recebimento seja assinado pelo próprio destinatário da comunicação, o que dispensa, no caso em tela, a entrega do AR em "mãos próprias". A exigência da norma é no sentido de o Tribunal verificar se a correspondência foi entregue no endereço correto, residindo aqui a necessidade de certeza inequívoca. 
22. Não é outra a orientação da jurisprudência do TCU, conforme se verifica dos julgados a seguir transcritos:
São válidas as comunicações processuais entregues, mediante carta registrada, no endereço correto do responsável, não havendo necessidade de que o recebimento seja feito por ele próprio (Acórdão 3648/2013-TCU-Segunda Câmara, Relator José Jorge) ;
É prescindível a entrega pessoal das comunicações pelo TCU, razão pela qual não há necessidade de que o aviso de recebimento seja assinado pelo próprio destinatário. Entregandose a correspondência no endereço correto do destinatário, presume-se o recebimento da citação. (Acórdão 1019/2008-TCU-Plenário, Relator Benjamin Zymler) ;
As comunicações do TCU, inclusive as citações, deverão ser realizadas mediante Aviso de Recebimento - AR, via Empresa Brasileira de Correios e Telégrafos, bastando para sua validade que se demonstre que a correspondência foi entregue no endereço correto. (Acórdão 1526/2007-TCU-Plenário, Relator Aroldo Cedraz) .
23. A validade do critério de comunicação processual do TCU foi referendada pelo Supremo Tribunal Federal, nos termos do julgamento do MS-AgR 25.816/DF, por meio do qual se afirmou a desnecessidade da ciência pessoal do interessado, entendendo-se suficiente a comprovação da entrega do "AR" no endereço do destinatário:
Ementa: agravo regimental. Mandado de segurança. Desnecessidade de intimação pessoal das decisões do tribunal de contas da união. art. 179 do regimento interno do TCU. Intimação do ato impugnado por carta registrada, iniciado o prazo do art. 18 da lei nº 1.533/51 da data constante do aviso de recebimento. Decadência reconhecida. Agravo improvido.
O envio de carta registrada com aviso de recebimento está expressamente enumerado entre os meios de comunicação de que dispõe o Tribunal de Contas da União para proceder às suas intimações.
O inciso II do art. 179 do Regimento Interno do TCU é claro ao exigir apenas a comprovação da entrega no endereço do destinatário, bastando o aviso de recebimento simples. 
Da revelia do responsável Centro de Pesquisa e Qualificação Tecnológica-Cpqt
24. No caso vertente, a citação do responsável (Centro de Pesquisa e Qualificação Tecnológica-Cpqt) se deu em endereços provenientes de pesquisas de endereços realizadas pelo TCU (vide parágrafos acima) , porquanto, devido ao insucesso de realizar a citação em endereços constantes na base de dados da Receita custodiada pelo TCU (peça 62) , buscou-se a notificação em endereços provenientes das bases de dados públicas custodiadas pelo TCU (TSE e Renach - peças 63, 69 e 79) e das bases de dados do próprio TCU. A entrega dos ofícios citatórios nesses endereços não ficou comprovada, razão pela qual promoveu-se a notificação por edital publicado no Diário Oficial da União (peça 82) 
25. Importante destacar que, antes de promover a citação por edital, para assegurar a ampla defesa, buscaram-se outros meios possíveis para localizar e citar o responsável, nos limites da razoabilidade, fazendo juntar aos autos informação comprobatória dos diferentes meios experimentados que restaram frustrados, tal como se demonstrou no item anterior da presente instrução (Acórdão 4851/2017-TCU-Primeira Câmara, Relator Augusto Sherman) .
26. Nos processos do TCU, a revelia não leva à presunção de que seriam verdadeiras todas as imputações levantadas contra os responsáveis, diferentemente do que ocorre no processo civil, em que a revelia do réu opera a presunção da verdade dos fatos narrados pelo autor (Acórdão 1009/2018-TCU-Plenário, Relator Bruno Dantas; 2369/2013-TCU-Plenário, Relator Benjamin Zymler e 2449/2013-TCU-Plenário, Relator Benjamin Zymler) . Dessa forma, a avaliação da responsabilidade do agente não pode prescindir da prova existente no processo ou para ele carreada. 
27. Ao não apresentar sua defesa, o responsável deixou de produzir prova da regular aplicação dos recursos sob sua responsabilidade, em afronta às normas que impõem aos gestores públicos a obrigação legal de, sempre que demandados pelos órgãos de controle, apresentar os documentos que demonstrem a correta utilização das verbas públicas, a exemplo do contido no art. 93 do Decreto-Lei 200/1967: "Quem quer que utilize dinheiros públicos terá de justificar seu bom e regular emprego na conformidade das leis, regulamentos e normas emanadas das autoridades administrativas competentes." 
28. Mesmo as alegações de defesa não sendo apresentadas, considerando o princípio da verdade real que rege esta Corte, procurou-se buscar, em manifestações do responsável na fase interna desta Tomada de Contas Especial, se havia algum argumento que pudesse ser aproveitado a seu favor. 
29. 	Os argumentos apresentados na fase interna (peças 6, 7, 19, 32 e 34) não elidem as irregularidades apontadas. Além disso, a defesa do outro responsável não aproveita ao revel, visto que não logrou desconstituir as irregularidades atribuídas a eles dois.
30. Em se tratando de processo em que a parte interessada não se manifestou acerca das irregularidades imputadas, não há elementos para que se possa efetivamente aferir e reconhecer a ocorrência de boa-fé na conduta do responsável, podendo este Tribunal, desde logo, proferir o julgamento de mérito pela irregularidade das contas, conforme os termos dos §§ 2º e 6º do art. 202 do Regimento Interno do TCU. (Acórdão 2064/2011-TCU-Primeira Câmara (Relator Ubiratan Aguiar) , 6.182/2011-TCU-1ª Câmara (Relator Weber de Oliveira) , 4.072/2010-TCU-1ª Câmara (Relator Valmir Campelo) , 1.189/2009-TCU-1ª Câmara (Relator Marcos Bemquerer) , 731/2008-TCU-Plenário (Relator Aroldo Cedraz) .
31. Dessa forma, o responsável Centro de Pesquisa e Qualificação Tecnológica-Cpqt deve ser considerado revel, nos termos do art. 12, § 3º, da Lei 8.443/1992, devendo as contas serem julgadas irregulares, condenando-o solidariamente ao débito apurado e aplicando-lhe a multa prevista no art. 57 da Lei 8.443/1992.
Da defesa do responsável Edson da Silva Almeida
32. O responsável Edson da Silva Almeida apresentou defesa, que passa a ser analisada em seguida:
33. Argumentos (peça 84) :
33.1. Em defesa sucinta, o responsável alega a ocorrência da prescrição punitiva e da instauração da presente TCE, visto que já se passaram mais de cinco anos desde sua instauração (peça 84, p. 3) .
Segundo o entendimento da IN/TCU 76/2016 o prazo prescricional para a instauração da Tomada de Contas Especial pelo TCU é de 10 anos e que segundo o TCU, segundo o fato gerador (03/01/2011) , estaria o órgão dentro do prazo. 
No entanto este não seria o entendimento do STF, que para a corte, o prazo prescricional para a instauração da Tomada de Contas Especial pelo TCU é de cinco anos, contados da data em que deveriam ter sido prestadas as contas por quem estava obrigado a fazê-lo, isto é, o TCU veio instaurar a Tomada de Contas Especial 09 ANOS APÓS A INCIDÊNCIA DO FATO GERADOR. Como iremos abordar mais abaixo.
33.2. Mais adiante, traz alegações quanto à possibilidade de prescrição de ressarcimento ao erário. E, para fundamentar sua argumentação, traz o entendimento do STF acerca da apreciação do tema 899, quando do julgamento do Recurso Extraordinário 636.886 (peça 84, p. 4-6) . 
34. Análise dos argumentos: 
Da prescrição das pretensões punitiva e ressarcitória a cargo do TCU.
34.1. O Supremo Tribunal Federal - STF, no Recurso Extraordinário - RE 636.886, fixou a tese, com repercussão geral reconhecida, de que "é prescritível a pretensão de ressarcimento ao erário fundada em decisão de Tribunal de Contas" (Tema 899) . Em que pese o questionamento acerca da abrangência da tese ali firmada, no sentido de que se circunscreveria apenas ao processo de execução da condenação imposta pelo TCU (ou seja, inaplicável à pretensão de ressarcimento exercida no processo "conhecimento" da TCE) , verifica-se que o STF, por meio de decisões prolatadas pelas suas duas turmas, tem decidido de forma reiterada que se aplica o prazo prescricional de 5 anos previsto na Lei 9.873/1999 às pretensões sancionatória e ressarcitória a cargo do Tribunal de Contas da União. 
34.2. Seja por aplicação direta ou por analogia, a orientação sufragada é no sentido de que o prazo de 5 anos é compatível com a tese de que a ação e a execução prescrevem no mesmo prazo (Súmula 150 do STF) , bem como com o fato de que a Lei 9.873/1999 - que regulamenta o exercício de ação punitiva pela Administração Pública Federal, direta e indireta - regeria integralmente a prescrição no âmbito do TCU. Quanto a este último aspecto, o Ministro Luís Roberto Barroso, no voto exarado no julgamento do MS 32.201, embora tenha advertido que a atuação do TCU, em sua acepção clássica, não se qualifica como exercício do poder de polícia, ressaltou que a Lei 9.873/1999 assumiria vocação regulatória geral da prescrição do exercício da competência sancionadora da Administração Pública, sendo sua disciplina aplicável a qualquer ação punitiva da Administração Pública Federal, exceto àquelas esferas em que exista regulamentação específica. Ademais, em virtude da autonomia científica do Direito Administrativo, não haveria razão plausível para suprimir a omissão da Lei Orgânica do Tribunal de Contas da União, no tocante ao estabelecimento de um prazo prescricional próprio, valendo-se das normas de direito civil, e não das de direito administrativo.
34.3. Eis algumas ementas que evidenciam o entendimento predominante do STF:
Ementa: AGRAVO REGIMENTAL EM MANDADO DE SEGURANÇA. TOMADA DE CONTAS ESPECIAL. TRIBUNAL DE CONTAS DA UNIÃO. CONDENAÇÃO A RESSARCIMENTO AO ERÁRIO. PRESCRIÇÃO. MARCO INTERRUPTIVO. ART. 2°, II, DA LEI 9.873/1999. ATO INEQUÍVOCO DE APURAÇÃO DO FATO. DISCUSSÃO. DIREITO LÍQUIDO E CERTO. DEMONSTRAÇÃO. INOCORRÊNCIA. SUBSISTÊNCIA DA DECISÃO AGRAVADA. AGRAVO A QUE SE NEGA PROVIMENTO. I - As razões do agravo regimental são inaptas para desconstituir os fundamentos da decisão agravada, que, por isso, se mantêm hígidos. II - Aplicando-se a regulamentação da Lei 9.873/1999 ao caso concreto, observa-se que a pretensão sancionatória do TCU, em relação aos atos praticados pelo impetrante, levando-se em consideração a ocorrência de 5 causas interruptivas da prescrição, não teria sido fulminada pelo decurso do tempo. III - A pretensão do recorrente, fundada na discussão sobre os fatos apontados como marcos interruptivos da prescrição da pretensão punitiva da Administração Pública, refoge aos estreitos limites do mandamus, ante a ausência de liquidez e certeza do direito pleiteado. IV - Agravo regimental a que se nega provimento. MS 36067 ED-AgR. Órgão julgador: Segunda Turma. Relator (a) : Min. RICARDO LEWANDOWSKI. Julgamento: 18/10/2019
Ementa: AGRAVO REGIMENTAL EM RECLAMAÇÃO. TRIBUNAL DE CONTAS DA UNIÃO. TOMADA DE CONTA ESPECIAL. PRESCRIÇÃO DA PRETENSÃO PUNITIVA. RECONHECIDA EM DECISÃO DO SUPREMO TRIBUNAL FEDERAL. PRESCRITIBILIDADE DO RESSARCIMENTO AO ERÁRIO FUNDADA EM DECISÃO DE TRIBUNAL DE CONTAS. AÇÃO DE IMPROBIDADE ADMINISTRATIVA COM PEDIDO DE RESSARCIMENTO JÁ EM CURSO. AGRAVO REGIMENTAL A QUE SE NEGA PROVIMENTO. I - O acórdão do TCU determinou a formação de processo administrativo para avaliarem, efetivamente, a eventual responsabilização do agravado para o ressarcimento do dano ao erário, contrariando, assim, autoridade desta Corte no MS 35.512/DF, uma vez que houve a concessão da segurança para declarar a ocorrência da prescrição da pretensão punitiva do TCU em relação às infrações imputadas a ele, destacando-se que a União poderia perseguir os valores referentes ao ressarcimento dos danos na esfera judicial. II - Agravo regimental a que se nega provimento. (Rcl 39497 AgR. Órgão julgador: Segunda Turma. Relator (a) : Min. RICARDO LEWANDOWSKI. Julgamento: 10/10/2020) 
Ementa: MANDADO DE SEGURANÇA. DIREITO ADMINISTRATIVO. TRIBUNAL DE CONTAS DA UNIÃO. SERVIDOR DA SECRETARIA DE SAÚDE DO ESTADO DO ACRE. FISCALIZAÇÃO OMISSA E DEFICIENTE NA EXECUÇÃO DE DOIS CONVÊNIOS FIRMADOS ENTRE A SECRETARIA ESTADUAL E O MINISTÉRIO DA SAÚDE. APLICAÇÃO DE MULTA. ARTS. 28, II, E 58, II, DA LEI 8.443/1992. ART. 268, II, DO REGIMENTO INTERNO DO TCU. PRESCRIÇÃO DA PRETENSÃO SANCIONATÓRIA. OCORRÊNCIA. APLICAÇÃO DA LEI 9.873/1999. PRECEDENTES DESTE STF. MEDIDA LIMINAR DEFERIDA E RATIFICADA NO EXAME DE MÉRITO. SEGURANÇA CONCEDIDA PARA AFASTAR A MULTA APLICADA. 1. A prescrição da pretensão punitiva do TCU é regulada pela Lei 9.873/1999, descabendo a aplicação do prazo decenal previsto na legislação civil (art. 205 do Código Civil) . Ao revés, incide o prazo quinquenal previsto na Lei 9.873/1999 (MS 32201, Rel. Min. Roberto Barroso, PRIMEIRA TURMA, DJe 7/8/2017; MS 35.512-AgR, Rel. Min. Ricardo Lewandowski, SEGUNDA TURMA, DJe 21/6/2019) . 2. In casu, na linha do parecer apresentado pelo Ministério Público Federal e da decisão liminar de minha lavra, é inequívoca a superação do prazo prescricional quinquenal. Os ilícitos apontados pela Corte de Contas ocorreram em julho de 2006, tendo o processo de auditoria sido instaurado em 9/10/2006. A ordem de citação do responsável para a audiência, por sua vez, ocorreu em 25/6/2007. Entretanto, a decisão condenatória recorrível foi exarada somente em 31/5/2016, data da prolação do Acórdão 3513/2016-TCU-Primeira Câmara. 3. Ex positis, CONCEDO A SEGURANÇA unicamente para afastar a sanção de multa aplicada ao impetrante, nos autos da Tomada de Contas Processo 023.288/2006-0, máxime da ocorrência de prescrição da pretensão punitiva do Tribunal de Contas da União. MS 35940. (Órgão julgador: Primeira Turma. Relator (a) : Min. LUIZ FUX. Julgamento: 16/06/2020) .
34.4. Essa orientação também foi seguida nas seguintes decisões monocráticas: MS 36.127-MC/DF e MS 35.940-MC/DF, Rel. Min. Luiz Fux; MS 35.294, MS 35.539/DF e MS 35.971-TP/DF, Rel. Min. Marco Aurélio; MS 34.256 MC/DF, MS 36.054-MC e MS 36.067-MC/DF, Rel. Min. Ricardo Lewandowski.
34.5. O Supremo Tribunal Federal tem se pronunciado no sentido de reconhecer não só a aplicação da prescrição quinquenal com fulcro na interpretação da Lei 9.873/1999, mas também a incidência dos marcos interruptivos do prazo prescricional consignados na referida lei, tantas vezes quanto presentes os suportes fáticos (MS 32201, Relator: Min. Roberto Barroso) . 
34.6. Entendimento que também foi adotado nas seguintes decisões monocráticas: MS 36.054, MS 34.256-MC, MS 35.512 e MS 36.067-MC, todos de relatoria do Min. Ricardo Lewandowski; MS 35.294, MS 35.539 e MS 35.971-TP, todos de relatoria do Min. Marco Aurélio; MS 32.201, Rel. Min. Roberto Barroso, e MS 36.127-MC e MS 35.940-MC, Min. Luiz Fux.
34.7. Em relação ao termo inicial da contagem do prazo prescricional, o "caput" do art. 1º da Lei 9.873/1999 oferece solução que não destoa do modelo adotado pelo TCU no incidente de uniformização de jurisprudência, em que se examinou a prescrição da pretensão punitiva, nos termos do Acórdão 1441/2016-TCU-Plenário (Rel. Min. Benjamin Zymler) , com a adição da particularidade de explicitar o caso de infrações permanentes ou continuadas:
a) Regra geral: "data da prática do ato" (o que equivale a "ocorrência da irregularidade sancionada") ;
b) Regra especial: "no caso de infração permanente ou continuada, do dia em que tiver cessado".
34.8. A Lei 9.873/1999, no art. 2º, estabelece as causas interruptivas da prescrição punitiva, consoante abaixo transcrito, já na redação conferida pela Lei 11.941/2009:
Art. 2º Interrompe-se a prescrição da ação punitiva:
I - pela notificação ou citação do indiciado ou acusado, inclusive por meio de edital;
II - por qualquer ato inequívoco, que importe apuração do fato;
III - pela decisão condenatória recorrível.
IV - por qualquer ato inequívoco que importe em manifestação expressa de tentativa de solução conciliatória no âmbito interno da administração pública federal.
34.9. O quadro a seguir indica alguns eventos processuais, ocorridos no curso de uma TCE (fase interna e externa) - instaurada em razão de irregularidades na aplicação de recursos da União transferidos a entes subnacionais - que poderiam ser enquadrados nas causas de interrupção da prescrição acima apontadas, sem prejuízo, é claro, de outras ocorrências fáticas elegíveis como marco interruptivo, a depender da forma de proceder de cada entidade ou órgão tomador de contas.
	I - pela notificação ou citação do indiciado ou acusado, inclusive por meio de edital;
	 (i) notificação no âmbito do procedimento administrativo de ressarcimento previamente à instauração da TCE;
 (ii) notificação efetuada pelo órgão tomador de contas acerca da instauração da TCE;
 (iii) citação efetuada pelo TCU.
*Data da ciência da notificação ou citação pelos responsáveis ou de publicação do edital no DOU.

	II - por qualquer ato inequívoco, que importe apuração do fato;
* procedimento que evidencie a apuração dos fatos irregulares, com o objetivo quantificar o dano e identificar possíveis responsáveis.
	 (i) relatório de sindicância ou PAD;
 (ii) relatório de apuração de irregularidades referente ao processo administrativo prévio à instauração da TCE;
 (iii) relatórios de fiscalização, pareceres, despachos, informações e memorandos relacionados à apuração dos fatos irregulares;
 (iv) relatório do tomador de contas;
 (v) relatório do controle interno; 
 (vi) termo de instauração ou designação de instauração da TCE;
 (vii) autuação da TCE no TCU; entre outras causas.
*Há quem inclua nesse grupo diligências que comprovam providências do responsável sobre as irregularidades investigadas.

	III - pela decisão condenatória recorrível.
	 (i) Verifica-se apenas no âmbito do TCU com a data da prolação do acórdão condenatório recorrível.

	IV - por qualquer ato inequívoco que importe em manifestação expressa de tentativa de solução conciliatória no âmbito interno da administração pública federal.
	 (i) pedido de parcelamento;
 (ii) pagamento parcial do débito;
 (iii) qualquer manifestação do responsável que demonstre claramente a sua intenção de recolher o débito.

34.10. Bem se vê, portanto, que haveria uma multiplicidade de causas de interrupção da prescrição, conforme se depreende do art. 2º da Lei 9.873/1999. Tal exegese encontra respaldo em precedentes do STF, a exemplo do que se decidiu no julgamento do MS 36067 (Rel. Min. Ricardo Lewandowski) , com destaque para trecho do voto em que o Relator reconhece cinco causas de interrupção da prescrição, in verbis:
 (...) Assim, faz-se necessário levar em consideração que, apesar de os fatos objeto da apuração conduzida pela Corte de Contas remontarem aos anos de 1999 e 2000, período no qual o impetrante era Secretário de Saúde municipal, o Tribunal de Contas da União deu prosseguimento à tomada de contas especial por ter constatado a ocorrência de 5 causas interruptivas da prescrição, a saber: a) relatório de auditoria em conjunto realizada pelo Denasus e pela Secretaria Federal de Controle, lavrado em 06/07/2001, sendo este, certamente, um ato inequívoco que importou a apuração do fato (art. 2º, II, da Lei n. 9.873/1999) ; b) instauração de Tomada de Contas Especial pelo FNS, ocorrida em 05/10/2005, sendo este também, certamente, um ato inequívoco que importou a apuração do fato (art. 2º, II, da Lei n. 9.873/1999) ; c) a autuação da presente Tomada de Contas Especial no âmbito do Tribunal de Contas da União, ocorrida em 12/08/2008, sendo este também, certamente, um ato inequívoco que importou a apuração do fato (art. 2º, II, da Lei n. 9.873/1999) ; d) o ato que ordenou a citação do responsável, ora impetrante, ocorrida em 12/07/2010 (art. 2º, I, da Lei n. 9.873/1999) ; e e) o exercício do poder punitivo ocorrido em 20/06/2012, data da prolação do Acórdão 1563/2012-TCU-Plenário (art. 2º, III, da Lei n. 9.873/1999) .
34.11. No caso concreto, tendo como parâmetro a tese firmada pelo STF, no RE 636.886, no sentido de que ambas as pretensões do TCU (sancionatória e ressarcitória) sujeitam-se ao prazo prescricional de 5 anos previsto na Lei 9.873/1999, considerando, ainda, o sistema prescricional descrito na citada lei, inclusive as causas de suspensão e de interrupção da prescrição, tem-se os seguintes eventos processuais:
a) Termo inicial da contagem do prazo (data da ocorrência da irregularidade) : em 22/5/2012 (prazo final para apresentar a prestação de contas) ;
b) Relatório de Análise Financeira da Prestação de Contas Final, de 18/1/2019 (peça 12) , que não acatou as despesas descritas no Anexo I daquele mesmo documento, no valor de R$ 31.481,60, sendo R$ 31.000,00 referente a parcela liberada e R$ 481,60 os rendimentos, bem como, da contrapartida, no valor de R$ 4.700,00;
c) Análise de Prestação de Contas Final do Convênio, de 22/1/2019, informando a sua não aprovação, considerando a omissão da apresentação do relatório técnico final, bem como existência de ocorrências na prestação de contas final (peça 17) ;
d)  ciência da notificação do resultado da análise da Prestação de Contas Final efetuada por meio do AR de peça 18, em 24/1/2019;
e) resposta do próprio responsável à notificação de desaprovou a prestação de contas do Convênio FUNDEC 2011.0087 BNB/CPQT, datada de 24/1/2019 (peça 19) ;
f) Relatório de Reanálise financeira, de 24/4/2019 (peça 20) , que manteve a desaprovação das contas;
g) notificação, comunicando a instauração da tomada de contas especial, datada de 14/8/2020 (peça 42) e respectivo aviso de recebimento (peça 45) , de 26/8/2020;
h) Relatório de TCE 2020127, de 13/8/2020 (peça 47) ;
i) data de autuação da tomada de contas especial pela Secex-TCE: 14/10/2020.
34.12. Analisando-se a data da prática do ato irregular, em 1/8/2013, bem como os eventos processuais que se sucederam, conforme acima enumerados, os quais teriam o condão de interromper o curso do prazo prescricional, de acordo com o art. 2º da Lei 9.873/1999, observa-se que teria transcorrido um prazo maior do que cinco anos entre o primeiro e segundo eventos processuais interruptivos. Dessa forma, levando-se em conta o entendimento sufragado pelo STF, no julgamento do RE 636.886, teria ocorrido a prescrição da pretensão sancionatória e ressarcitória a cargo do TCU.
34.13. Porém, o caso tratado no RE 636.886 (tema 899 da repercussão geral) diz respeito à fase de execução judicial de deliberação do Tribunal de Contas, tanto assim que, para deslindá-lo, foi necessária a aplicação da Lei 6.830/1980 (Lei de Execuções Fiscais) , diploma legal evidentemente inaplicável à fase que antecede a formação do título executivo extrajudicial do TCU, caracterizada pela atuação do órgão de controle externo até a prolação do acórdão.
34.14. Veja-se que foram opostos embargos declaratórios contra a referida decisão do STF, os quais foram rejeitados pela maioria da Suprema Corte (Plenário, Sessão Virtual de 13.8.2021 a 20.8.2021) , confirmando, portanto, a abrangência da deliberação prolatada na fixação do tema 899, razão por que se deve adotar a orientação prevalente no TCU, no sentido de que a matéria ali tratada alcançaria tão somente a fase judicial de cobrança do título extrajudicial, não atingindo os processos de controle externo, mantendo-se, desse modo,  a interpretação adotada pela Suprema Corte, em 2008, no Mandado de Segurança - MS 26.210, oportunidade em que foi definida a tese da imprescritibilidade das ações de ressarcimento ao erário:
34.15. A suspensão pelo STF das demandas nas quais esteja em questão a prescritibilidade da pretensão de ressarcimento ao erário com base em decisão de tribunal de contas (RE 636.886/STF) alcança tão somente a fase judicial de cobrança do título extrajudicial, não atingindo os processos de controle externo em trâmite. Até julgamento definitivo em contrário pelo STF, permanece o entendimento do TCU acerca da imprescritibilidade das pretensões de ressarcimento decorrentes de tomadas de contas especiais. (Acórdão 1267/2019-TCU-Plenário, Relator: Min. AROLDO CEDRAZ) 
34.16. Por outro lado, especificamente quanto à prescrição da pretensão punitiva, verifica-se que o Acórdão 1441/2016-TCU-Plenário, Relator Ministro Benjamin Zymler, que uniformizou a jurisprudência sobre essa questão, subordinou tal prescrição ao prazo geral indicado no art. 205, do Código Civil, que é de dez anos, contado da data de ocorrência da irregularidade sancionada, nos termos do art. 189, do Código Civil, sendo este prazo interrompido pelo ato que ordenar a citação, a audiência ou a oitiva do responsável.
34.17. No caso em tela, não ocorreu tal prescrição, pois, conforme consta da ANÁLISE DOS PRESSUPOSTOS DE PROCEDIBILIDADE DA IN/TCU 71/2012, item 16 da presente instrução, o fato gerador da irregularidade sancionada ocorreu em 1/8/2013, e o responsável Edson da Silva Almeida foi notificado por meio do ofício acostado à peça 17, recebido em 24/1/2019, conforme AR (peça 18) . O responsável teve, portanto, ciência das pendências relativas à prestação de contas antes do prazo de dez anos invocado para a prescrição. Não há, portanto, prejuízo ao pleno exercício do contraditório e da ampla defesa.
34.18. Quanto ao mérito, em que pese o responsável não ter se manifestado sobre as irregularidades, cabe frisar que incide sobre o gestor o ônus da prova quanto à regular aplicação dos valores que lhe foram confiados para consecução do objeto pactuado, o que decorre de expressa disposição contida no parágrafo único do art. 70 da Constituição Federal, bem assim do disposto no art. 93 do Decreto-Lei 200/1967, c/c o art. 66 do Decreto 93.872/1986 (Acórdão 317/2010-TCU-Plenário, 5.964/2009-TCU-2ª Câmara, 153/2007-TCU-Plenário, 1.293/2008-TCU-2ª Câmara e 132/2006-TCU-1ª Câmara) .
34.19. A comprovação da boa e regular aplicação de recursos públicos transferidos mediante convênio e outros instrumentos congêneres evidencia-se mediante a execução física e a execução financeira da avença, acompanhada do nexo de causalidade entre uma e outra. A transferência de recursos da conta específica do convênio para outra conta ou a emissão de cheques nominais à própria entidade ou a outrem, que não seja o fornecedor do bem ou serviço, impede o estabelecimento do necessário nexo entre os recursos repassados e o objeto avençado. (ver Acórdão 597/2019-TCU-Segunda Câmara, Relator Ministro Marcos Bemquerer; Acórdão 3223/2017-TCU-Segunda Câmara, Relator Ministro Marcos Bemquerer; Acórdão 8955/2017-TCU-Segunda Câmara, Relator Ministro José Múcio Monteiro; Acórdão 3005/2016-TCU-Plenário, Relator Ministro Subst. Augusto Sherman; Acórdão 3384/2011-TCU-Segunda Câmara, Relator Ministro Subst. André Luís de Carvalho; Acórdão 1276/2015-TCU-Plenário, Relator Ministro José Múcio Monteiro; Acórdão 1189/2008-TCU-Primeira Câmara, Relator Ministro Valmir Campelo) .
35. Da análise procedida acima, verifica-se, portanto, que os argumentos de defesa não foram suficientes para elidir as irregularidades pelas quais está sendo responsabilizado o defendente, de forma que devem ser rejeitados.
36. Não há elementos para que se possa efetivamente aferir e reconhecer a ocorrência de boa-fé na conduta de Edson da Silva Almeida, podendo este Tribunal, desde logo, proferir o julgamento de mérito pela irregularidade das contas, conforme os termos dos §§ 2º e 6º do art. 202 do Regimento Interno do TCU, condenando-se o responsável ao débito apurado e aplicando-lhe a multa prevista no art. 57, da Lei 8.443/1992.
37. Adicionalmente, como permaneceram as duas irregularidades e como o valor da primeira contém os valores da segunda, serão laçados na dívida apenas os valores da primeira ocorrência, a fim de evitar bis in idem.
Prescrição da Pretensão Punitiva
38. No caso em exame, conforme acima analisado, não ocorreu a prescrição, uma vez que as irregularidades sancionadas vieram até 1/8/2013 e o ato de ordenação da citação ocorreu em 27/5/2021.
CONCLUSÃO
39. Em face da análise promovida na seção "Exame Técnico", verifica-se que o responsável Centro de Pesquisa e Qualificação Tecnológica-Cpqt não logrou comprovar a boa e regular aplicação dos recursos, instado a se manifestar, optou pelo silêncio, configurando a revelia, nos termos do § 3º, do art. 12, da Lei 8.443/1992. Além disso, propõe-se rejeitar as alegações de defesa de Edson da Silva Almeida, uma vez que não foram suficientes para sanar as irregularidades a ele atribuídas e nem afastar o débito apurado. Ademais, inexistem nos autos elementos que demonstrem a boa-fé dos responsáveis ou a ocorrência de outras excludentes de culpabilidade.
40. Verifica-se também que não houve a prescrição da pretensão punitiva, conforme análise já realizada.
41. Tendo em vista que não constam dos autos elementos que permitam reconhecer a boa-fé dos responsáveis, sugere-se que as suas contas sejam julgadas irregulares, nos termos do art. 202, § 6º, do Regimento Interno do TCU, com a imputação do débito atualizado monetariamente e acrescido de juros de mora, nos termos do art. 202, § 1º do Regimento Interno do TCU, descontado o valor eventualmente recolhido, com a aplicação da multa prevista no art. 57 da Lei 8.443/1992.
42. Por fim, como não houve elementos que pudessem modificar o entendimento acerca das irregularidades em apuração, mantém-se a matriz de responsabilização presente na peça 57.
PROPOSTA DE ENCAMINHAMENTO
43. Diante do exposto, submetemos os autos à consideração superior, propondo ao Tribunal:
a) considerar revel o responsável Centro de Pesquisa e Qualificação Tecnológica-Cpqt (CNPJ 03.165.769/0001-58) , para todos os efeitos, dando-se prosseguimento ao processo, com fulcro no art. 12, § 3º, da Lei 8.443/1992; 
b) rejeitar as alegações de defesa apresentadas pelo responsável Edson da Silva Almeida (CPF XXX.936.353-XX) ; 
c)  julgar irregulares, nos termos dos arts. 1º, inciso I, 16, inciso III, alíneas b e c, da Lei 8.443/1992, c/c os arts. 19 e 23, inciso III, da mesma Lei, as contas dos responsáveis Centro de Pesquisa e Qualificação Tecnológica-Cpqt (CNPJ: 03.165.769/0001-58) e Edson da Silva Almeida (CPF XXX.936.353-XX) , condenando-os solidariamente ao pagamento das importâncias a seguir especificadas, atualizadas monetariamente e acrescidas dos juros de mora, calculadas a partir das datas discriminadas até a data da efetiva quitação do débito, fixando-lhes o prazo de quinze dias, para que comprovem, perante o Tribunal, o recolhimento das referidas quantias aos cofres do Banco do Nordeste do Brasil S.A., nos termos do art. 23, inciso III, alínea "a", da citada lei, c/c o art. 214, inciso III, alínea "a", do Regimento Interno do TCU. 
Débitos relacionados ao responsável Centro de Pesquisa e Qualificação Tecnológica-Cpqt (CNPJ: 03.165.769/0001-58) em solidariedade com Edson da Silva Almeida (CPF: XXX.936.353-XX) :
	Data de ocorrência
	Valor histórico (R$ 1,00) 

	20/6/2011
	31.000,00

	3/11/2015
	903,52

Valor atualizado do débito (com juros) em 1/1/2017: R$ 58.662,23.
d) aplicar individualmente aos responsáveis Centro de Pesquisa e Qualificação Tecnológica-Cpqt (CNPJ: 03.165.769/0001-58) e Edson da Silva Almeida (CPF: XXX.936.353-XX) a multa prevista no art. 57 da Lei 8.443/1992 c/c o art. 267 do Regimento Interno do TCU, fixando-lhes o prazo de quinze dias, a contar da notificação, para que comprovem, perante o Tribunal (art. 214, III, alínea "a", do Regimento Interno do TCU) , o recolhimento da dívida aos cofres do Tesouro Nacional, atualizada monetariamente desde a data do acórdão proferido por este Tribunal até a data do efetivo recolhimento, se paga após o vencimento, na forma da legislação em vigor;
e) autorizar, desde logo, a cobrança judicial das dívidas, caso não atendidas as notificações, na forma do disposto no art. 28, inciso II, da Lei 8.443/1992;
f) autorizar também, desde logo, se requerido, com fundamento no art. 26, da Lei 8.443, de 1992, c/c o art. 217, §1º do Regimento Interno do TCU, o parcelamento da (s) dívida (s) em até 36 parcelas, incidindo, sobre cada parcela, corrigida monetariamente, os correspondentes acréscimos legais, fixando-lhes o prazo de quinze dias, a contar do recebimento da notificação, para comprovar, perante o Tribunal, o recolhimento da primeira parcela, e de trinta dias, a contar da parcela anterior, para comprovar os recolhimentos das demais parcelas, devendo incidir, sobre cada valor mensal, atualizado monetariamente, os juros de mora devidos, no caso do débito, na forma prevista na legislação em vigor, alertando os responsáveis de que a falta de comprovação do recolhimento de qualquer parcela importará o vencimento antecipado do saldo devedor, nos termos do § 2º do art. 217 do Regimento Interno deste Tribunal; 
g)  enviar cópia do Acórdão a ser prolatado à Procuradoria da República no Estado do Ceará, nos termos do § 3º do art. 16 da Lei 8.443/1992, c/c o § 7º do art. 209 do Regimento Interno do TCU, para adoção das medidas cabíveis; e
h)  enviar cópia do Acórdão que vier a ser proferido ao Banco do Nordeste do Brasil S.A. e aos responsáveis, para ciência;
i)  informar à Procuradoria da República no Estado do Ceará, ao Banco do Nordeste do Brasil S.A. e aos responsáveis que a presente deliberação, acompanhada do Relatório e do Voto que a fundamenta, está disponível para a consulta no endereço eletrônico https://www.tcu.gov.br/acordaos, além de esclarecer que, caso requerido, o TCU poderá fornecer sem custos as correspondentes cópias, de forma impressa; e
j)  informar à Procuradoria da República no Estado do Ceará que, nos termos do parágrafo único do art. 62 da Resolução TCU 259/2014, os procuradores e membros do Ministério Público credenciados nesta Corte podem acessar os presentes autos de forma eletrônica e automática, ressalvados apenas os casos de eventuais peças classificadas como sigilosas, as quais requerem solicitação formal."
3. O Ministério Público junto ao TCU, na pessoa do douto Procurador Sérgio Ricardo Costa Caribé, concordou com a unidade técnica, nos seguintes termos (peça 90) :
"Trata-se de tomada de contas especial instaurada pelo Banco do Nordeste do Brasil S.A. em razão de irregularidades na prestação de contas dos recursos repassados ao Centro de Pesquisa e Qualificação Tecnológica (CPQT) por meio do Convênio 2011/087, cujo objeto era a execução de projeto intitulado "Gestão Modular de Modais de Transporte" (peça 4) .
2. A avença previa repasse de R$ 44.000,00, dos quais foram efetivamente transferidos R$ 31.000,00, e contrapartida no valor de R$ 4.700,00, para aplicação durante o período de vigência, que perdurou entre 22/3/2011 e 22/3/2013, conforme extrato publicado no Diário Oficial da União (peça 9) . O prazo para prestação de contas dos recursos expirou em 22/5/2013, conforme aplicação dos termos do item 9 da Cláusula 6ª e Cláusula 8ª, caput (peça 4, p. 3-4) .
3. O tomador de contas concluiu pela existência de débito no valor histórico de R$ 31.000,00, sob a responsabilidade do CPQT e de seu dirigente à época, Sr. Edson da Silva Almeida, decorrente de falhas na comprovação da execução física e financeira da avença (peça 47) .
4. No âmbito deste Tribunal, procedeu-se à citação dos responsáveis e a defesa, apresentada exclusivamente pelo Sr. Edson da Silva Almeida, foi objeto de exame na peça 87, resultando em proposta uniforme de julgamento pela irregularidade das contas, com condenação em débito e aplicação de multa.
5. De minha parte, manifesto anuência ao encaminhamento sugerido.
6. A defesa juntada aos autos não logrou êxito em comprovar a execução de qualquer uma das metas integrantes do objeto pactuado, inexistindo, como atestou o tomador de contas, elementos capazes de desconstituir o débito a partir da premissa referente à implementação das ações previstas.
7. Do ponto de vista financeiro, embora constem dos autos documentos referentes a despesas realizadas pelo CPQT, mostram-se frágeis para fins de estabelecer nexo de causalidade com os valores repassados pelo BNB. Isso porque, por ocasião da vigência do Convênio 2011/087, existiam outras avenças pactuadas com o mesmo convenente em curso, as quais são, inclusive, objeto de outras tomadas de contas especiais em trâmite neste Tribunal.
8. Nesse sentido, a falta da identificação do convênio na documentação, a realização de despesas fora da vigência do ajuste ora em análise e a movimentação financeira em desacordo com as normas de regência são aspectos que impedem o estabelecimento de liame entre os gastos indicados pelo CPQT como vinculados ao Convênio 2011/087 e os recursos repassados por meio dele.
Diante do exposto, este membro do Ministério Público de Contas junto ao TCU se manifesta de acordo com a proposta formulada pela Secex-TCE."
É o relatório.

não há.

Procurador Sergio Ricardo Costa Caribé.

TOMADA DE CONTAS ESPECIAL. BANCO DO NORDESTE DO BRASIL. NÃO COMPROVAÇÃO DA BOA E REGULAR APLICAÇÃO DE RECURSOS DE CONVÊNIO. CITAÇÃO. AUSÊNCIA DE NEXO CAUSAL ENTRE O DINHEIRO REPASSADO E OS COMPROVANTES FINANCEIROS. REVELIA DO CENTRO DE PESQUISA RECEBEDOR DOS RECURSOS. ALEGAÇÕES DE DEFESA APRESENTADAS PELO EX-PRESIDENTE DA ENTIDADE. ALEGAÇÕES DE PRESCRIÇÃO COM BASE NO RE 636.886, DO STF. REJEIÇÃO. CONTAS IRREGULARES. DÉBITO. MULTA.

TOMADA DE CONTAS ESPECIAL (TCE)

Secretaria de Controle Externo de Tomada de Contas Especial (SecexTCE).

Trata-se de tomada de contas especial instaurada pelo Banco do Nordeste do Brasil S.A. (BNB) , em desfavor de Centro de Pesquisa e Qualificação Tecnológica-Cpqt e do Sr. Edson da Silva Almeida, em razão de não comprovação da regular aplicação dos recursos do Convênio 2011/087, firmado entre o BNB e o Cpqt, e que tinha por objeto "criar para fins de prova de conceito, uma plataforma-base de hardware e software, capaz de realizar o monitoramento à distância de veículos de diversos modais de transporte de passageiros e cargas, e que seja capaz de ser integrada a diferentes sistemas de gestão e gerenciamento de frotas".
2. O Convênio 2011/087 foi firmado no valor de R$ 48.700,00, sendo R$ 44.000,00 à conta da concedente e o restante à contrapartida do convenente. A vigência do acordo foi de 22/3/2011 a 22/3/2012, com prazo para apresentação da prestação de contas em 21/5/2012. Os repasses efetivos da União totalizaram R$ 31.000,00, conforme consta da peça 4, cuja atualização até 1/1/2017 constitui o valor de R$ 86.768,69.
3. Antecipo que, não obstante o montante ser inferior aos R$ 100.000,00 estabelecidos mediante o art. 6º, inciso I e §1º, da IN-TCU Nº 71/2012, conforme o art. 16 do mesmo instrumento, aplicam-se as disposições constantes do nominado dispositivo "às tomadas de contas especiais, ainda pendentes de citação válida, que se encontram em tramitação no Tribunal de Contas da União" (art. 19) . 
4. Considerando que a unidade técnica identificou potenciais débitos relativos aos mesmos responsáveis, objeto dos TCs Processo 036.085/2020-0 e Processo 036.170/2020-8, ainda abertos (TCEs 2335/2020 e 2358/2020) , e ponderando, além disso, o que consta do  art. 19, §1º, da IN-TCU nº 71/2012, em que, "Instaurada a tomada de contas especial e citados os responsáveis, não se lhe admitirá o arquivamento, mesmo na hipótese de o valor apurado como débito ser inferior ao limite estabelecido [...]", em comum acordo com a SecexTCE e o MP/TCU, entendo que o julgamento deve ser levado adiante.
5. Em resumo, os responsáveis foram citados em face do seguinte:
"IRREGULARIDADE 1: não comprovação da execução física do objeto do convênio FUNDECI 2011/087, diante da ausência de entrega do relatório de comprovação física do objeto.
Responsável: Centro de Pesquisa e Qualificação Tecnológica-Cpqt
Conduta: na parcela D1 - não apresentar documentação comprobatória da efetiva execução dos itens previstos no plano de trabalho do convênio, sobretudo relatório técnico sobre a execução do objeto
Nexo de causalidade: a não apresentação de documentos que comprovassem a execução dos itens previstos no plano de trabalho resultou na presunção de dano ao erário. 
Culpabilidade: não se aplica à pessoa jurídica.
Responsável: Edson da Silva Almeida
Conduta: na parcela D1 - não apresentar documentação comprobatória da efetiva execução dos itens previstos no plano de trabalho do convênio, sobretudo relatório técnico correspondente. Pontue-se que o responsável foi o gestor do convênio, tendo sido responsável pela assinatura do instrumento, bem como pelo envio da prestação de Contas Final e Relatório Técnico Final. 
Nexo de causalidade: a não apresentação do Relatório Técnico Final e documentos que comprovassem a execução dos itens previstos no plano de trabalho resultou na presunção de dano ao erário.
Culpabilidade: não há excludentes de ilicitude, de culpabilidade e de punibilidade; é razoável supor que o administrador responsável pela pessoa jurídica tinha consciência da ilicitude de sua conduta; era exigível conduta diversa da praticada, qual seja, comprovar por meio da apresentação do Relatório Técnico Final e documentos a efetiva execução de todos os itens previstos no plano de trabalho.
IRREGULARIDADE 2: não comprovação da boa e regular aplicação financeira dos recursos do convênio FUNDECI 2011/087, de forma a comprovar o nexo causal com as despesas ocorridas, consubstanciada nas seguintes constatações: ausência de identificação do convênio em comprovantes de despesa; emissão de cheque em nome da própria entidade convenente, e não em nome do fornecedor dos produtos; aquisição dos produtos em data anterior ao da vigência do convênio; falta de especificação se os produtos adquiridos equivalem ao kit especificado no Anexo I do instrumento do convênio; pagamento feito à empresa de tecnologia em valor maior do que o orçado; recibo com preenchimento incompleto, não especificando os serviços executados pelo beneficiário, não se podendo atestar a sua efetiva prestação de acordo com o Anexo I do instrumento do convênio; serviços realizados em data posterior ao da vigência do convênio.
Responsável: Centro de Pesquisa e Qualificação Tecnológica-Cpqt
Conduta: não demonstrar que os recursos recebidos do convênio foram destinados à realização das despesas, contendo irregularidades na emissão de recibos e notas fiscais, entre eles a falta de especificação de que os produtos adquiridos equivalem ao kit especificado no anexo I do instrumento do convênio; emissão de cheques diversos em nome da própria entidade convenente e não em nome do fornecedor dos produtos; apresentação de comprovantes de despesa nominais a terceiros sem constar menção ao convênio; aquisição de produtos em data anterior ao da vigência do convênio; serviços realizados em data posterior ao da vigência do convênio; pagamento feito à empresa de tecnologia em valor maior do que o orçado. 
Nexo de causalidade: as condutas impediram a comprovação da boa e regular aplicação dos recursos correspondentes, resultando em presumido dano ao erário. 
Culpabilidade: não se aplica à pessoa jurídica. 
Responsável: Edson da Silva Almeida. 
Conduta: não demonstrar que os recursos recebidos do convênio foram destinados à realização das despesas, contendo irregularidades na emissão de recibos e notas fiscais (...) 
Nexo de causalidade: as condutas impediram a comprovação da boa e regular aplicação dos recursos correspondentes, resultando em presumido dano ao erário. 
Culpabilidade: não há excludentes de ilicitude, de culpabilidade e de punibilidade; é razoável supor que o responsável tinha consciência da ilicitude de sua conduta; era exigível conduta diversa da praticada, qual seja, efetuar pagamentos de acordo com as normas legais vigentes e apresentar documentação suficiente à comprovação da boa e regular aplicação dos recursos."
6. Feitas citações válidas, o Centro de Pesquisa e Qualificação Tecnológica-Cpqt não apresentou defesa, devendo ser considerado, para todos os efeitos, revel, com prosseguimento regular do processo (art. 12, §3º, da Lei 8.443/1992) . 
7. Por seu turno, o Sr. Edson da Silva Almeida apresentou suas alegações de defesa à peça 84. Em arrazoado sucinto, alega-se a ocorrência de prescrição punitiva (de forma alinhada com o entendido pelo STF mediante o RE 636.886 (Tema 899) . Indicou-se que o prazo prescricional utilizado pelo TCU seria o indicado em normativo interno do Tribunal (IN nº 76/2016) , de dez anos, em contrariedade à repercussão geral conferida pelo Supremo Tribunal Federal. Segundo o defendente, teriam transcorrido nove anos entre a citação e o respectivo fato gerador.
8. Inicialmente, não se transcorreram os dez anos estabelecidos no art. 6º, inciso II, da IN-TCU nº 72/2012, como alude o próprio responsável. Ademais, os dez anos aludidos no normativo referem-se, em presunção, ao tempo em que haveria prejuízo à ampla defesa e o contraditório, e não, propriamente, a um prazo prescricional. Em avaliação material objetiva, não havendo tal óbice à defesa, inexiste impedimento ao regular prosseguimento do processo.
9. Sobre o alegado Recurso Extraordinário 636.886, com repercussão geral, a potencialmente compelir este Tribunal pela decisão prescricional quinquenal, pareada ao entendimento da Lei 9.873/1999, conforme numerosas decisões desta Corte, aquele julgado da Suprema Corte diz respeito à fase executória da dívida, e não de sua fase constitutiva.
10. Sobre o assunto, embora não citado pela parte, não ignoro que o item 9.8 do Acórdão 459/2022-TCU-Plenário tenha determinado a constituição de grupo de trabalho para que este Tribunal volte a se debruçar sobre tal entendimento. Até que sobrevenha "nova" apreciação desta Corte, contudo, em prestígio ao princípio da colegialidade, consentâneo que se mantenha o convencionado em incidente de uniformização de jurisprudência estabelecido mediante o Acórdão 1441/2016-TCU-Plenário e na Súmula 282, a prever critério decenal para apuração da prescrição punitiva, lastreada no Código Civil e a imprescritibilidade do débito ao Erário.
11. Cito em exemplo, nesse sentido, julgados recentes por mim relatados, como os Acórdãos 415/2021, 841/2021, 2.954/2021 e 209/2022, do Plenário; e Acórdãos 11.532/2020, 16.675/2021, 796/2022, 1.118/2022, 1.138/2022, 1.301/2022, 4167/2022, 4166/2022 da Primeira Câmara.
12. Em acréscimo, igualmente numerosas vezes julgado, a corroborar a ausência de prejuízo absoluto aos jurisdicionados, se tratando de matéria de ordem pública, eventual modificação de critério pode ser levantada a qualquer tempo (Acórdão 4206/2022-TCU-Primeira Câmara, ambos relatados pelo Min. Jorge Oliveira.
13. Feitas essas considerações, acolho integralmente as conclusões tomadas pela SecexTCE e, por seus fundamentos, julgo pela rejeição das alegações de defesa apresentadas. Como consequência, as respectivas contas devem ser julgadas irregulares, com imputação de débito e pagamento de multa a que se refere o art. 57 da Lei 8.443/1992, no que reputo justos R$ 18.000 (ou 20% do valor do débito atualizado para 1º/1/2017 - item 17 do relatório instrutivo) . 
Ante o exposto, VOTO por que seja adotada a minuta de acórdão que ora submeto a este Colegiado.
TCU, Sala das Sessões, em 16 de agosto de 2022.
BENJAMIN ZYMLER 
Relator